【裁判字號】    99,聲,1698
【裁判日期】    990629
【裁判案由】    聲請具保停止羈押
【裁判全文】
臺灣高等法院刑事裁定                  99年度聲字第1698號
聲  請  人
即  被  告  甲○○
上列聲請人因毒品危害防制條例案件，聲請具保停止羈押，本院
裁定如下：
    主  文
聲請駁回。
    理  由
一、聲請意旨略以：證人陳俊廷業已到庭證稱伊係遭林學文所誣
    指陷害，伊並無犯意聯絡。故伊已無犯罪嫌疑，則伊雖有羈
    押之要件，但已無羈押之必要。又伊有三名小孩，現正就讀
    國中及國小，而伊妻為大陸配偶，每月收入僅新台幣25000
    萬元，自伊遭羈押後，家中生活陷入困境，已向政府申請低
    收入戶；又伊家中尚有一位年長之兄長，患有重度精神分裂
    症，須由伊及母親負責照顧，自伊遭羈押後，亦僅靠伊母親
    負責，爰請求審酌上情，准予具保或命伊限制住居或每日至
    派出所報到等處分，停止羈押云云。
二、按被告經法官訊問後，認為犯罪嫌疑重大，而有下列情形之
    一，非予羈押，顯難進行追訴、審判或執行者，得羈押之︰
    (一)逃亡或有事實足認為有逃亡之虞者。(二)有事實足認為有湮
    滅、偽造、變造證據或勾串共犯或證人之虞者。(三)所犯為死
    刑、無期徒刑或最輕本刑為五年以上有期徒刑之罪者，刑事
    訴訟法第101條第1項定有明文。又按羈押被告之目的，在於
    確保訴訟程式之進行、確保證據之存在、真實及確保刑罰之
    執行，而被告有無羈押之必要，及羈押後其原因是否仍然存
    在，有無繼續羈押之必要，應否延長羈押，均屬事實認定之
    問題，法院有依法認定裁量之職權，自得就具體個案情節予
    以斟酌決定，如就客觀情事觀察，法院許可羈押之裁定在目
    的與手段間之衡量並無明顯違反比例原則情形，即無違法或
    不當可言，且關於羈押原因之判斷，尚不適用訴訟上之嚴格
    證明原則，而應適用自由證明程式。次按次按羈押之目的，
    除在於確保刑事偵查、審判程序之完成外，另亦有刑事執行
    保全之目的（最高法院98年度台抗字第405號裁定參照）。
三、經查：
  (一)本院係以刑事訴訟法第101條第1項第1、3款為羈押之理由。
    而司法院釋字第665號解釋認刑事訴訟法第101條第1項第3款
    規定，於被告犯該款規定之罪，犯罪嫌疑重大，且有相當理
    由認為有逃亡、湮滅、偽造、變造證據或勾串共犯或證人之
    虞，非予羈押，顯難進行追訴、審判或執行者，得羈押之。
    於此範圍內，該條款規定符合憲法第23條條之比例原則，與
    憲法第8條保障人民身體自由及第16條保障人民訴訟權之意
    旨，尚無牴觸，惟倘單以犯重罪作為羈押要件，除可能背離
    羈押應係不得已之最後手段性外，對被告武器平等與充分防
    禦權行使之限制，亦有違背比例原則之虞，更因無異刑罰之
    預先執行，違背無罪推定原則所禁止對未經判決有罪確定之
    被告執行刑罰，及禁止僅憑犯罪嫌疑就施予被告類似刑罰措
    施之精神。考諸上揭第3款規定之法理，實係因被告所犯為
    死刑、無期徒刑或最輕本刑為5年以上有期徒刑之罪，可以
    預期將受重刑宣判，其為規避刑罰執行而妨礙追訴、審判程
    序進行之可能性增加，國家刑罰權有難以實現之危險，是為
    防免其實際發生，在此維持重大之社會秩序及增進重大公共
    利益限度內（憲法第23條），乃具有正當性。從而，基於憲
    法保障人民身體自由之意旨，被告犯上開重罪條款且嫌疑重
    大者，仍應有相當理由認為其有逃亡、湮滅、偽造、變造證
    據或勾串共犯或證人等之虞，法院斟酌命該被告具保、責付
    或限制住居等侵害較小之手段，均不足以確保追訴、審判或
    執行程序之順利進行，此際予以羈押，方堪稱係屬維持刑事
    司法權有效行使之最後必要手段。是被告縱然符合上揭第3
    款之羈押事由，法官仍須就犯罪嫌疑是否重大、有無羈押必
    要、有無不得羈押之情形予以審酌，非謂一符合該款規定之
    羈押事由，即得予以羈押（最高法院98年度台抗字第668號
    、第703號裁定意旨參照）。查本件聲請人即被告甲○○所
    犯共同販賣第一級毒品罪，業經原審判處無徒刑，並經本院
    駁回其上訴（全案尚未確定），顯然犯罪嫌疑重大，且販賣
    第一級毒品罪之法定刑為死刑或無期徒刑，符合刑事訴訟法
    第101條第1項第3款之情形，故聲請人仍有可能因受重刑之
    諭知，而逃匿以規避審判程序進行及刑罰執行之可能性甚高
    ，仍有相當理由認為其有逃亡之虞，若命聲請人具保、責付
    或限制住居等侵害較小之手段，均不足以確保審判或執行程
    序之順利進行，仍有繼續羈押聲請人之必要。再參酌聲請人
    為謀巨額之不法所得，而共同販入並運輸私運海洛因入境臺
    灣，運輸至臺之海洛因數量共計2塊，合計淨重達678.57公
    克，數量甚多，倘若未為檢、警及時查獲而流入市面，必加
    速毒品氾濫，對我國社會安寧秩序及國人身體健康危害至鉅
    等情，權衡國家刑事司法權之有效行使、社會秩序及公共利
    益、被告人身自由之私益及防禦權受限制之程度，認對聲請
    人維持羈押處分尚屬適當、必要，合乎比例原則，並無違前
    開司法院釋字第665號解釋意旨。故聲請人犯嫌重大，已符
    合刑事訴訟法第101條第1項第1款及第3款之規定。本院衡酌
    為確保日後仍有進行訴訟，或執行刑罰之可能情形，乃認為
    有繼續羈押之必要，因而裁定羈押。
  (二)聲請人另據其個人家庭事由，聲請具保停止羈押，俱不符
    合刑事訴訟法第114條之規定而有不得駁回具保聲請之情形
    ，且尚可尋求親友或相關社會福利機構協助。是聲請人所提
    事由，並不符合法定具保停止羈押之要件。復審酌聲請人所
    涉各項情節，其羈押原因尚未消滅，所請具保停止羈押，自
    難准許，應予駁回。至聲請人指伊未涉案，且證人陳俊延之
    證詞，已足洗刷其冤情云云，核非本件所得加以審究，附此
    敘明。
據上論斷，依刑事訴訟法第220條，裁定如主文。
中    華    民    國    99    年    6     月    29    日
                  刑事第七庭  審判長法  官  宋明蒼
                                    法  官  楊智勝
                                    法  官  游紅桃
以上正本證明與原本無異。
如不服本裁定，應於收受送達後五日內向本院提出抗告狀。
                                    書記官  戴伯勳
中    華    民    國    99    年    6     月    30    日

司法院資訊處製作；財團法人民間司法改革基金會備份。
